【裁判字號】    95,訴,64
【裁判日期】    950328
【裁判案由】    違反槍砲彈藥刀械管制條例
【裁判全文】
臺灣桃園地方法院刑事判決                95年度訴字第64號
公  訴  人  台灣桃園地方法院檢察署檢察官
被      告  甲○○
                    （另案在台灣桃園監獄執行中）
選任辯護人  江仁俊律師
上列被告因違反槍砲彈藥刀械管制條例案件，經檢察官提起公訴
（94年度偵字第10591 號），並更正起訴法條後，本院判決如下
：
    主  文
甲○○未經許可，持有可發射子彈具有殺傷力之土造霰彈槍，處
有期徒刑壹年捌月，併科罰金新臺幣貳萬元，罰金如易服勞役，
以銀元佰元（即新臺幣玖佰元）折算壹日。扣案土造霰彈槍拆
解後所餘之火藥壹點公克沒收。
    事  實
一、甲○○前因毒品危害防制條例案件，經本院以93年度桃簡字
    第1209號及94年度訴字第1630號分別判處有期徒刑8 月、1
    年確定，於民國94年7 月23日入監執行，目前仍在執行中（
    不構成累犯）。詎猶不知悔改，明知某姓名、年籍不詳綽號
    「阿草」之成年男子於92年間所遺留在甲○○位於桃園縣龜
    山鄉○○村○○鄰○○路167 號住處之直徑30mm、高185mm 之
    金屬圓管，將煙火類火藥、鋼珠填充於內，外接拉線，製造
    具有殺傷力之土造霰彈槍1 支，屬槍砲彈藥刀械管制條例所
    管制可發射金屬具有殺傷力之槍械，非經中央主管機關許可
    不得持有，竟基於持有之犯意，將「阿草」所遺留之上開土
    造霰彈槍放置在桃園縣龜山鄉○○村○○鄰○○路167 號住處
    ，未經許可而持有之，嗣於94年6 月1 日下午2 時40分許，
    為警在上址查獲，並扣得該土造霰彈槍1 支。
二、案經桃園縣政府警察局桃園分局報請台灣桃園地方法院檢察
    署檢察官偵查起訴。
    理  由
壹、程序方面：
一、被告審判外之自白筆錄：
    按被告之自白，非出於強暴、脅迫、利誘、詐欺、疲勞訊問
    、違法羈押或其他不正之方法，且與事實相符者，得為證據
    。被告陳述其自白係出於不正之方法者，應先於其他事證而
    為調查。該自白如係經檢察官提出者，法院應命檢察官就自
    白之出於自由意志，指出證明之方法。刑事訴訟法第156 條
    第1 項、第3 項分別定有明文。查被告甲○○於準備程序、
    審判期日對於公訴檢察官提出其警詢及偵查訊問筆錄之證據
    能力均不爭執，本院亦查無明顯事證足認檢察官及警察機關
    於製作該等筆錄時，有對被告施以法所禁止之不正方法等情
    事，是被告審判外之自白陳述筆錄係出於其任意性所製作，
    具證據能力。
二、次按除前三條（即刑事訴訟法笫159 條之1 至159 條之3 ）
    之情形外，下列文書亦得為證據：(一)除顯有不可信之情況外
    ，公務員職務上製作之紀錄文書、證明文書；(二)除顯有不可
    信之情況外，從事業務之人於業務上或通常業務過程所須製
    作之紀錄文書、證明文書；(三)除前二款之情形外，其他於可
    信之特別情況下所製作之文書，刑事訴訟法笫159 條之4 定
    有明文。經查，卷附搜索扣押筆錄、扣押物品目錄表，雖屬
    被告以外之人於審判外之書面陳述，惟均係具公務員身分之
    司法警察等本於法定職務所製作，其中搜索扣押筆錄、扣押
    物品目錄表更係當場為之，並交付所有人、持有人或保管人
    1 份，如有錯誤可請求當場更正，可信性極高，衡諸上開規
    定，上開文書自均得為證據，而具有證據能力。
三、末按被告以外之人於審判外之言詞或書面陳述，除法律有規
    定者外，不得作為證據，刑事訴訟法笫159 條笫1 項定有明
    文。而上開條文所謂「法律另有規定者」係指同法笫159 條
    之1 至第159 條之5 及第206 條等規定。經查，卷附內政部
    警政署刑事警察局94年9 月8 日刑偵五字第0940136881號鑑
    驗通知書及95年3 月2 日刑偵五字第0950024294號函各1 份
    ，固係被告以外之人於審判外之書面陳述。惟依刑事訴訟法
    笫198 條、第208 條之規定，所謂鑑定乃指於刑事訴訟程序
    中為取得證據資料而由檢察官或法官指定具有特別知識經驗
    之鑑定人、學校、機關或團體，就特定之事物，以其專業知
    識加以分析、實驗而作判斷，以為偵查或審判之參考。故而
    ，不論鑑定人或鑑定機關、學校、團體，均應由檢察官或法
    官視具體個案之需要而為選任，始符合刑事訴訟法第198 條
    、第208 條之規範本旨，否則所為鑑定，仍屬於傳聞證據。
    但對於司法警察機關調查中之案件，或有量大或急迫之情形
    ，為因應實務之現實需求，認為當然有鑑定之必要者，基於
    檢察一體原則，得由該管檢察長對於轄區內之案件，以事前
    概括選任鑑定人或囑託鑑定機關（團體）之方式，俾便轄區
    內之司法警察官、司法警察對於調查中之此類案件，得即時
    送請事前已選任之鑑定人或囑託之鑑定機關（團體）實施鑑
    定，業經法務部92年9 月1 日法檢字第0920035083號函釋在
    卷。而臺灣高等法院檢察署檢察長概括選任法務部調查局、
    內政部警政署刑事警察局為「槍彈有無殺傷力之鑑定」鑑定
    機關，概括選任法務部調查局、內政部警政署刑事警察局、
    國防部憲兵司令部情報處刑事鑑識中心為「槍彈比對鑑定」
    鑑定機關，有臺灣高等法院檢察署檢察長概括選任鑑定機關
    名冊可按。是本件扣案霰彈槍有無殺傷力鑑定，雖由桃園縣
    政府警察局桃園分局送請內政部警政署刑事警察局鑑定，但
    內政部警政署刑事警察局為臺灣高等法院檢察署檢察長概括
    選任鑑定機關，該鑑定機關依刑事訴訟法笫206 條所出具之
    書面鑑定報告，屬上開刑事訴訟法笫159 條第1 項規定中之
    「法律另有規定」，則依上開規定之反面解釋，屬傳聞證據
    之例外，自有證據能力。
貳、實體方面：
一、訊據被告迭自警詢、偵查及本院審理中均坦承於上開時、地
    持有具有殺傷力之土造霰彈槍1 支，而被告於94年6 月1日
    為警查獲時，在被告住處抽屜內亦扣得上開土造霰彈槍1 支
    ，此有桃園縣政府警察局桃園分局搜索扣押筆錄1 份在卷可
    稽（參偵查卷第20頁至第24頁），另扣案之土造霰彈槍1 支
    ，經送內政部警政署刑事警察局鑑定，經以檢視法、X 光透
    視法、拆解法、燃燒試驗法、呈色試驗法、氣相層析質譜分
    析法、紅外線光譜分析法及掃瞄式電子顯微鏡、X 射線能譜
    分析法鑑驗結果認為：「土製砲管1 支，經檢視係以直徑30
    mm、高185mm 之金屬圓管為容器，重258.5g，管外以黑色膠
    帶環繞，砲管口螺絲有小孔拉出一條紋線，線端結成拉環。
    經X 光透視及拆解後，內有直徑15mm、高10mm之金屬管，一
    端開口，另一端以蠟及紙棉片包含72顆細小鋼珠而封住金屬
    管口，再用螺帽及螺絲拴緊，內含煙火類火藥1.3g（經送請
    本局鑑識科鑑識認係煙火類火藥）及細塑膠管，細塑膠管內
    穿有拉炮及紋線1 條，此紋線自螺絲小孔延引出砲管之外。
    結合細塑膠管、螺絲、螺帽之紋線拉環，經實際拉引測試，
    紋線一經拉扯與細塑膠管摩擦便爆炸發火，引起密閉圓柱體
    內火藥同時爆炸，因而將臘棉內小鋼珠延金屬管口迅速射出
    。依其結構研判認係拉發裝置具殺傷力之鋼管爆裂物」、「
    本案土製砲管1 支，係以直徑30mm、高185mm 之金屬圓管為
    容器，內有直徑15mm、高10mm之金屬管，內含煙火類火藥1.
    3g，其一端開口，另一端以蠟及紙棉片包含72顆細小鋼珠而
    封住金屬管口，再用螺帽及螺絲拴緊，結合細塑膠管、螺絲
    、螺帽之紋線拉環，紋線一經拉扯與細塑膠管摩擦便爆炸發
    火，將會引起密閉圓柱體內火藥同時爆炸，因而將臘棉內小
    鋼珠沿金屬管口迅速射出。依其結構及試射結果，研判紋線
    拉扯引燃火藥後，因火藥產生之壓力推射出彈丸為主，而非
    係引燃火藥而生之爆炸效應傷害為主」，此有該局94年9 月
    8 日刑偵五字第0940136881號鑑驗通知書及95年3 月2 日刑
    偵五字第0950024294號函各1 紙附卷足憑（參偵查卷第41頁
    及本院卷），故認扣案物應具殺傷力或破壞性，而屬槍砲彈
    藥刀械管制條例第4 條第1 項第1 款之土造霰彈槍。是被告
    持有具殺傷力或破壞力之土造霰彈槍犯行，應可確認。
二、按持有槍砲為長時間之繼續，乃行為之繼續而非狀態之繼續
    ，故如未受允准，持有槍砲而無正當理由之行為持續長時間
    ，於終止持有前，均在其犯罪行為實施中。其間法律縱有變
    更，其行為既繼續實施至新法施行以後，即與犯罪後法律有
    變更之情形不同，不生新舊法比較適用之問題（最高法院75
    年度台上字第3370號判決意旨參照）。查槍砲彈藥刀械管制
    條例第11條雖先於89年7 月5 日修正公布（同年月7 日生效
    ），嗣於94年1 月26日再次修正公布（同年月28日生效），
    最新修正公布之規定係將原條例第8 條與第10條、第11條合
    併修正移列為修正條文第8 條，原條例第10、11條刪除，依
    前揭說明，被告持有土造霰彈槍之行為，乃行為之繼續而非
    狀態之繼續，其持有行為繼續至94年1 月28日新法施行後，
    故不生行為後法律變更應為新舊法比較之問題，自應適用其
    行為終止時之現行槍砲彈藥刀械管制條例第8 條第4 項之規
    定論處。
三、核被告所為，係犯槍砲彈藥刀械管制條例第8 條第4 項之未
    經許可持有土造霰彈槍罪。又被告未經許可持有可發射金屬
    具有殺傷力之土造霰彈槍之行為，所犯為法定本刑3 年以上
    10年以下有期徒刑，併科新臺幣700 萬元以下罰金之重罪，
    然被告僅因為朋友遺留而持有上開土造霰彈槍，上開扣案之
    土造霰彈槍亦在被告家中抽屜內查獲，被告並未持之為其他
    犯罪，以本件犯罪之具體情狀及行為背景觀之，確屬情輕法
    重，客觀上足以引起社會一般人之同情，縱宣告法定最低度
    之刑猶嫌過重，爰依刑法第59條之規定酌減其刑。查本件被
    告所持有之槍枝係屬土造霰彈槍，而非爆裂物，已如前述，
    是被告持有之前揭土造霰彈槍應屬槍砲彈藥刀械管制條例第
    4 條第1 項第1 款之其他可發射子彈具有殺傷力之槍枝，所
    為應係犯槍砲彈藥刀械管制條例第8 條第4 項之未經許可持
    有可發射子彈具有殺傷力之土造霰彈槍罪，公訴意旨認被告
    係犯槍砲彈藥刀械管制條例第7 條第1 項之製造爆裂物罪，
    尚有未合，惟經公訴檢察官於本院審理中更正起訴法條（見
    95年2 月9 日及95年3 月14日筆錄），本院自應就更正後之
    法條審理，並無變更起訴法條之問題，附此敘明。爰審酌被
    告明知槍支對於社會治安危害重大，竟仍未經許可而持有之
    ，對社會治安之威脅不輕，惟念其持有後始終藏放在住處並
    未持上開土造霰彈槍犯罪，危害尚未擴大，且犯後始終坦承
    犯行，應已有悔意等一切情狀，量處如主文所示之刑，並就
    罰金部分諭知易服勞役之折算標準。扣案土造霰彈槍拆解後
    所餘之煙火類火藥1.3 公克係屬違禁物，應依刑法第38條第
    1 項第1 款之規定，宣告沒收之；另上開扣案土造霰彈槍經
    送鑑定，雖具殺傷力或破壞力，惟該土造霰彈槍經內政部警
    政署刑事警察局鑑定時，以經由拆解法將土造霰彈槍拆解為
    鑑定，拆解後依其構造而判斷該砲管之狀態，且業經拆解測
    試後，結構內容已改變而難以回復成送鑑時之原狀，亦有內
    政部警政署95年3 月2 日刑偵五字第0950024294號函1 紙附
    卷可稽（參本院卷），因已試射完竣而無法恢復原狀，不具
    有殺傷力，已非屬違禁物，爰不併予宣告沒收，附此敘明。
據上論斷，應依刑事訴訟法第299 條第1 項前段，槍砲彈藥刀械
管制條例第8 條第4 項，刑法第11條前段、第59條、第42條第2
項、第38條第1 項第1 款，罰金罰鍰提高標準條例第2 條，現行
法規所定貨幣單折算新臺幣條例第2 條，判決如主文。
本案經檢察官劉承武到庭執行職務。
中    華    民    國    95    年    3     月    28    日
                  刑事第四庭  審判長法  官  黃斯偉
                                    法  官  陳心婷
                                    法  官  張淑華
以上正本證明與原本無異。
如不服本判決，應於送達後10日內，向本院提出上訴狀。
                                    書記官  郭中明
中    華    民    國    95    年    3     月    28    日
附錄論罪科刑法條
槍砲彈藥刀械管制條例第8條
未經許可，製造、販賣或運輸鋼筆槍、瓦斯槍、麻醉槍、獵槍、
空氣槍或第4 條第1 項第1 款所定其他可發射金屬或子彈具有殺
傷力之各式槍砲者，處無期徒刑或5 年以上有期徒刑，併科新臺
幣1 千萬元以下罰金。
未經許可，轉讓、出租或出借前項所列槍枝者，處 5 年以上有期
徒刑，併科新臺幣 1 千萬元以下罰金。
意圖供自己或他人犯罪之用，而犯前二項之罪者，處無期徒刑或
 7 年以上有期徒刑，併科新臺幣 1 千萬元以下罰金。
未經許可，持有、寄藏或意圖販賣而陳列第 1 項所列槍枝者，處
 3 年以上10年以下有期徒刑，併科新臺幣700 萬元以下罰金。
第 1 項至第 3 項之未遂犯罰之。


司法院資訊處製作；財團法人民間司法改革基金會備份。
